臺灣雲林地方法院刑事判決
110年度交易字第26號
公  訴  人  臺灣雲林地方檢察署檢察官
被      告  陳錦文



上列被告因公共危險案件，經檢察官提起公訴（109年度偵字第7
497號），本院判決如下：
    主  文
陳錦文無罪。
    理  由
一、公訴意旨略以：被告陳錦文自民國109年9月20日晚間6時許
    起，在雲林縣○○鄉○○村○○00號之豬舍(下稱本案豬舍)內飲用
    啤酒若干後，明知飲酒後已達不能安全駕駛動力交通工具之程
    度，仍騎乘車牌號碼000-0000號普通重型機車（下稱本案機車
    ），自上開飲酒處出發而行駛於道路。嗣於同日晚間10時45分
    許，行經雲林縣○○鄉○○村○○00○0號旁時，失控摔落水溝因此
    受傷。嗣經送醫救治，並由警方委託醫護人員於同日晚間11
    時32分許對被告抽血進行血液酒精濃度測試，測得其血液中
    酒精濃度為166mg/dL，即血液中酒精濃度達0.166％。因認被
    告涉犯刑法第185條之3第1項第1款不能安全駕駛動力交通工
    具罪嫌。
二、犯罪事實應依證據認定之，無證據不得認定犯罪事實；不能
    證明被告犯罪者，應諭知無罪之判決，刑事訴訟法第154 條
    第2 項、第301 條第1 項分別定有明文。而認定不利於被告
    之事實，須依積極證據，苟積極證據不足為不利於被告事實
    之認定時，即應為有利於被告之認定；又認定犯罪事實所憑
    之證據，雖不以直接證據為限，間接證據亦包括在內；然而
    無論直接或間接證據，其為訴訟上之證明，須於通常一般之
    人均不致有所懷疑，而得確信其為真實之程度者，始得據為
    有罪之認定，倘其證明尚未達到此一程度，而有合理性懷疑
    之存在時，即無從為有罪之認定。
三、公訴意旨認被告涉犯不能安全駕駛動力交通工具罪嫌，係以
　　證人黃奕憲警詢、偵查中之證述、員警109年10月17日職務
    報告、天主教若瑟醫院檢驗報告單副本、雲林縣警察局舉發
    違反道路交通管理事件通知單、道路交通事故現場圖、道路
    交通事故調查表㈠、㈡、現場照片11張等為其論據。
四、訊據被告堅決否認有何不能安全駕駛動力交通工具犯行，辯
    稱：我的機車停在電線桿旁，我沒有酒後騎車，我已經請我
    朋友開車去載我等語(本院第79頁至第83頁、第118頁)。經
    查：
  ㈠被告於上開時間、地點飲用啤酒若干後，聯絡其友人黃奕憲
    開車前來本案豬舍搭載。嗣於同日晚間10時45分前某時許，
    被告掉進上開水溝內，本案機車則倒在水溝上。隨後被告經
    送醫救治，並由警方委託醫護人員於同日晚間11時32分許抽
    血檢測，測得被告血液中酒精濃度為166mg/dL等情，經證人
    黃奕憲證述在案(警卷第7頁至第8頁反面、偵卷第41頁至第4
    3頁)，並有天主教若瑟醫院檢驗報告單副本1紙、雲林縣警
    察局舉發違反道路交通管理事件通知單1紙、天主教若瑟醫
    療財團法人若瑟醫院診斷證明書1紙、道路交通事故現場圖1
    紙、道路交通事故調查表㈠、㈡1份、現場照片11張等在卷可
    參(警卷第9頁、第10頁、第15頁至第21頁)，且為被告所是
    認，此部分事實，首堪認定。
  ㈡由黃奕憲證述不足以認定被告有酒後駕駛動力交通工具犯行
    ：
　⒈證人黃奕憲歷次證述如下：
　⑴於警詢時證稱：109年9月20日因為被告有喝酒，與我相約在
    本案豬舍要我載他，我之前有去本案豬舍接過他1次，大概
    知道位置。於是我駕駛自小客車至褒忠鄉龍岩村三和72-2號
    西邊約30公尺的本案豬舍，臨停路邊，引擎熄火，人坐在駕
    駛座上，車窗有搖下，打故障燈等他，當時被告還未出現，
    後來我聽到東西掉落水溝的聲音，並有人呼叫我名字，於是
    我就下車，發現被告人在三和72-2號前的水溝裡，本案機車
    倒在水溝上，沒掉到水溝裡，被告當時在靠近機車車尾的位
    置，機車是我牽起來放在水溝邊。我詢問被告有無受傷，他
    表示他骨頭斷掉，我看到他肚子上衣服有血跡，趕緊幫他叫
    救護車。我是晚間10時45分向警方報案於褒忠鄉市區往龍岩
    村方向有車禍。被告應該是有飲酒等語(警卷第7頁、第8頁)
    。
  ⑵於偵查中證稱：當天被告叫我去載他，我坐車內，車窗打開
    ，在車上滑手機，我沒有聽到機車發動的聲音，我不知道為
    何被告掉到水溝，我沒看到，因為他叫我，我聽到聲音過去
    才看到他掉到水溝裡。我認為他騎車掉到水溝內，因為被告
    人在水溝裡面，機車倒在水溝上，機車座墊和置物箱裡面一
    部份的雜物掉到水溝裡。是我打電話報警說被告騎車掉到水
    溝，機車是我牽起來的等語(偵卷第41頁至第43頁)。
　⑶於審判中證稱：有時候被告喝醉，會打電話請我去載他回家
    。案發當天大概晚上10點多被告打電話叫我載他，我到了打
    電話給被告，他沒有接，我的車應該是停在警卷第18頁上方
    照片藍圈貨車處，車頭朝藍圈的左手邊。我在車上滑手機等
    待，我車子熄火，前面窗戶都打開，過程中沒有聽到發動機
    車的聲音，大概5分鐘之後，聽到被告在叫我，還有東西掉
    到水裡面的聲音，我下車走過去看，被告在水溝裡，他的機
    車在水溝上面(指機車卡在水溝兩邊岸上，並未落入水溝內)
    ，機車坐墊跟置物箱裡面的東西部分掉進水溝，我問被告有
    沒有受傷，被告掀起來給我看，我就打電話叫救護車。機車
    是我直接扶著龍頭把它扶起來，機車車頭朝向我的左手邊，
    跟現場照片機車停的方向一樣，我【牽起來的時候】沒有動
    到機車原本倒下去的方向。被告是自己從水溝爬上來的，他
    沒有講他怎麼會在水溝裡，也沒有跟我說他騎車掉到水溝裡
    。本案機車當時沒有發動，我在報案錄音回答員警說被告騎
    車掉下去水溝，是因為我看到被告機車在上面，所以我認為
    他是自己騎車過來的，我沒有看到他有沒有騎等語(本院卷
    第120頁至第149頁)。
　⑷證人黃奕憲前開證述就發現被告之情形，各次所證情節大致
    相符，並無矛盾或重大瑕疵之處，自具一定之可信度。由黃
    奕憲歷次證詞以觀，其始終證稱並未看見被告騎乘本案機車
    ，並稱係因為本案機車倒在水溝上，而被告掉落水溝裡，才
    認為係被告騎乘本案機車自摔，亦屬符合常情；且由黃奕憲
    所證，其駕車到本案豬舍等待時，有打開車窗，而其於現場
    停等至聽聞落水聲之期間，並未聽到機車發動聲音等語明確
    ，復其看到倒在水溝上之機車，該機車亦非發動狀態，再參
    以現場機車照片，亦無鑰匙插在鑰匙孔上之情形(警卷第19
    頁反面、第20頁反面)，則被告是否騎乘本案機車自摔落水
    ，實非無疑。是黃奕憲既未親眼見到被告騎乘甚或牽動本案
    機車，被告是否有酒後駕駛交通工具之駕駛行為，已有可疑
    。
　㈢本案現場情狀亦難認被告有酒後駕駛動力交通工具犯行：　
　　另參諸現場照片與道路交通事故現場圖，本案機車經黃奕憲
    扶起後，車頭係朝向本案豬舍之方向，而黃奕憲證稱其係直
    接將本案機車拉起，並未移動本案機車方向等語如前。則被
    告若係依起訴書所記載，在本案豬舍飲酒後騎乘本案機車上
    路自摔倒地，機車車頭應該朝本案豬舍之反方向而非朝向本
    案豬舍。此外，被告已聯繫黃奕憲到場搭載，則其再自行騎
    乘機車上路，難認合理。
　㈣至於黃奕憲固於案發後報案時稱：「員警:有沒有大目標？他
    是車禍還是怎麼樣？黃奕憲:沒有，他自己掉下去。員警：
    走路還是騎機車？黃奕憲：騎機車啊。員警：自己摔進水溝
    喔？男：對啊。」以及於警方回撥黃奕憲手機詢問被告所在
    位置時稱：「員警：他是自己騎車掉下去還是怎樣？救護人
    員：自己掉下去啦。員警：走路掉下去還是騎車？救護人員
    ：他騎車，騎摩托車嘛吼？黃奕憲：對。救護人員：他騎摩
    托車自己爬上來。」等語，有本院勘驗筆錄2份在卷可參(本
    院卷第126頁至第133頁)。然而，其已證稱未見、未聽到被
    告騎乘本案機車，而是本於其所認為之情況始為前開報案內
    容等語如前，自不能以黃奕憲之報案內容作為對被告不利之
    認定。
　㈤公訴人另以當日被告醫院急診病歷傷病患主訴記載(本院卷第
    41頁)病患有喝酒，表示頭暈，機車自摔，跌落水溝等語，
    作為被告有本案犯行之依據，然經被告否認有為此表示(本
    院卷第90頁)，實際上亦無法排除係由前往搭載被告之醫護
    人員代為回覆後而如此記載之可能。公訴人另以被告所受傷
    勢集中在身體右側搭配被告行跡，認為被告確實有可能跌落
    水溝，然而，被告未騎車失足摔落水溝中亦可能出現上開傷
    勢。末公訴人以被告於警詢、偵查及審判中說詞不一，不足
    採信，惟於無罪推定原則則，被告否認犯罪事實所持之辯解
    ，縱有疑點，甚或不能成立，仍非有積極證據足以證明其犯
    罪行為，不能遽為有罪之認定（最高法院104年度台上字第1
    549號判決意旨參照）。是縱使被告所述前後有不符之處，
    揆諸前開裁判意旨，仍不得僅憑此即遽認被告涉有本案犯行
    。    
五、綜上，依卷內證據，僅能夠證明被告確有飲酒之行為，嗣並
    發生跌落案發處水溝且本案機車倒在水溝上之事實，但對於
    被告是否有不能安全駕駛而駕駛動力車輛之情形，尚有合理
    之懷疑。檢察官所舉之證據，既不足以使本院產生確信被告
    犯罪之心證，即不能證明被告犯罪，應為無罪之諭知。
據上論斷，應依刑事訴訟法第301條，判決如主文。
本案經檢察官吳文城提起公訴；檢察官蔡少勳到庭執行職務。
中    華    民    國   110   年    4      月    20    日
                  刑事第二庭   法  官   黃麗竹 
以上正本證明與原本無異。
如不服本判決應於收受送達後20日內向本院提出上訴書狀，其未
敘述上訴理由者，並得於提起上訴後10日內向本院補提理由書（
均須按他造當事人之人數附繕本）「切勿逕送上級法院」。
                               書記官   黃巧吟
中　　華　　民　　國　　110 　年　　4 　　月　　20　　日